臺北高等行政法院判決　　　　　　　　　　　　　　　　九十年度訴字第一一五號
　　　　　　　　　　　　　　　.
　　原　　　告　日商．協和梅德庫斯股份有限公司
　　代　表　人　岡徹夫董事長.
　　訴訟代理人　甲○○
　　被　　　告　經濟部智慧財產局
　　代　表　人　陳明邦（局長）
　　訴訟代理人　乙○○
　　　　　　　　丙○○○
右當事人間因發明專利申請事件，原告不服行政院中華民國八十九年十一月四日台八
十九訴字第三一七五四號再訴願決定，提起行政訴訟。本院判決如左：
　　主  文
原告之訴駁回。
訴訟費用由原告負擔。
　　事  實
緣原告於民國（下同）八十五年九月二十四日以「低密度脂蛋白中或超低密度脂蛋白
中之膽固醇之定量法」（下稱系爭案），向被告（原經濟部中央標準局）申請發明專
利，經該局編為第00000000號予以審查，不予專利。嗣原告變更發明名稱為
「用以定量LDL或VLDL中膽固醇的方法」並修正申請專利範圍，申請再審查，經被告
以ＵＳ0000000號、Ｗ00000000號專利案（下稱引證一、引證二）均
揭示利用溶解於糖溶液中來測定膽固醇的方法，仍不予專利，發給八十八年七月二十
三日（八八）智專（五）○一○七○字第一二五二○三號再審查審定書。原告不服，
提起一再訴願，遞遭決定駁回，遂向本院提起行政訴訟。茲摘敘兩造訴辯意旨如次：
甲、原告方面：
一、聲明：求為判決
１、再訴願決定、訴願決定及原處分均撤銷。
２、命被告核准第00000000號「用以定量LDL或VLDL中膽固醇的方法」發明
    專利。
３、訴訟費用由被告負擔。
二、陳述：
１、按「稱發明者，謂利用自然法則之技術思想之高度創作。」、「發明係運用申請
    前既有之技術或知識，而為熟習該項技術者所能輕易完成時，雖無前項所列情事
    ，仍不得依本法申請取得發明專利。」專利法第十九條及第二十條第二項定有明
    文。倘發明並非運用申請前既有之技術或知識而非為熟習該項技術者所能輕易完
    成者，則不在此限。
２、再訴願決定稱：「惟引證一、二係揭示如何測定總膽固醇量及（LDL+VLDL+CM）
    中之膽固醇量，而由其差值求得HDL中之膽固醇量，實已揭示LDL或VLDL中膽固醇
    量之定量方法，且由系爭案與引證一、二之實施例比較可知，系爭案實施例所揭
    示之糖化合物及蛋白質可溶化劑之使用組成，實已揭示於引證一、二，系爭案之
    方法復未較引證一、二更為進步」云云。惟引證二僅揭示可定量LDL、VLDL及CM
    中膽固醇之總量，未曾揭示系爭案之「LDL中膽固醇量或VLDL中膽固醇量之分別
    定量方法」，再訴願決定以引證二認系爭案不具進步性，惟引證二並無揭示「
    LDL或VLDL中膽固醇量之定量方法」。
３、被告主張「引證二說明書第二頁『發明之揭示』第一段記載已充分教示利用不同
    組合的糖化合物及﹨或蛋白助溶劑之膽固醇測試劑，對於不同脂蛋白的膽固醇反
    應性會有不同之事實」云云，惟引證二說明書第二頁「發明之揭示」第一段僅記
    載「本發明者在有糖化合物及﹨或蛋白助溶劑之存在下之膽固醇測定試藥系藉超
    遠離心分離之HDL、LDL、VLDL及CM之各脂蛋白測定，得知依糖化合物及﹨或蛋白
    助溶劑之組合而與各脂蛋白之反應性不同，結果發現HDL膽固醇、LDL膽固醇、
    VLDL 膽固醇及CM膽固醇之反應性不同，終於完成本發明。」，並未具體記載何
    種脂蛋白與何種脂蛋白有何不同反應性。換言之，熟習該技藝者，由引證二說明
    書中前述記載之全部特別實施例判斷，僅可看出HDL與其他脂蛋白的反應性不同
    。是被告主張引證二已教示不同組合的糖化合物及﹨或蛋白助溶劑之膽固醇測試
    劑，對於LDL和VLDL反應性強度不同之事實，有失允當。
４、參照引證二第９頁第１表、第１０頁第２表所載，係揭示從血清中以超高速離心分
    離成HDL、LDL、VLDL及CM等各部分，使用糖化合物5mM及蛋白可溶化劑５克﹨升
    共存組合成的膽固醇測定試劑之各種脂蛋白的反應性結果。根據此二表結果得知
    ，引證二揭示之特定糖化合物及蛋白可溶化劑共存組合成的膽固醇測定試劑對各
    種脂蛋白的反應性強度是LDL、VLDL及CM三者皆相同，而LDL、VLDL及CM三者與
    HDL的反應性強度有差異。則由於膽固醇測定試劑對血清之LDL、VLDL及CM的反應
    性強度相同，引證二並未揭示於含HDL、LDL、VLDL及CM之血清中分別定量LDL或
    VLDL之方法，引證二僅揭示LDL、VLDL及CM之膽固醇總量的測定及利用LDL、VLDL
    及CM於膽固醇測定試劑之反應性強度相同等事實。
５、引證二說明書僅揭示LDL與VLDL之反應性強度相同係於何數據中，故縱為熟習該
    技藝者，亦不容易由引證二發現糖化合物及﹨或蛋白助溶劑製成之膽固醇測試劑
    對LDL與VLDL的反應性不同。引證二係揭示特定糖化合物及蛋白助溶劑組合時，
    利用LDL、VLDL及CM之膽固醇測定試劑的反應性強度相同，進而測定血清中的HDL
    ，可謂不存在LDL與VLDL之反應性強度不同之技術思想。因此，藉由膽固醇測定
    試劑對LDL中之膽固醇與VLDL中之膽固醇的反應性差異，而分別定量LDL中之膽固
    醇與VLDL中之膽固醇之事實，並未記載於引證二。換言之，縱為熟習該技藝者，
    亦不容易由引證二獲得系爭案所揭示之藉由特定糖化合物與蛋白助溶劑組合之膽
    固醇測定試劑對LDL中之膽固醇與VLDL中之膽固醇的反應性差異，而分別定量LDL
    中之膽固醇與VLDL中之膽固醇之方法。故被告所謂引證二可輕易實施而得系爭案
    之成果，無非閱讀系爭案說明書後之不當主張。
６、再者，參照引證二第頁第３表，第頁第４表亦揭示糖化合物及蛋白可溶化劑
    共存組合成的膽固醇測定試劑之各種脂蛋白的反應性強度為LDL、VLDL及CM全部
    相同，並未揭示反應性有所差異。亦即，系爭案較引證二具進步性之關鍵係引證
    二未揭示因特定糖化合物及蛋白可溶化劑共存組合成的膽固醇測定試劑對LDL和
    VLDL的反應性差異，而利用此特性分別定量LDL中的膽固醇和VLD中的膽固醇。反
    觀系爭案利用特定糖化合物及蛋白可溶化劑共存組合成的膽固醇測定試劑對LDL
    和VLDL的反應性差異之特性，進而分別定量LDL中的膽固醇和VLDL中的膽固醇，
    此等方法若無系爭案之完整揭示，縱為熟悉該技藝之人士，亦無可能僅藉由引證
    二之教示而自行推得完成發明，故系爭案確實具進步性。
７、被告稱系爭案僅利用類似方法得到略為差異之結果，係可輕易實行而得云云。惟
    引證二係關於HDL膽固醇測定之發明，系爭案乃關於LDL或VLDL膽固醇測定之發明
    。於臨床檢驗領域中，HDL膽固醇之測定與LDL膽固醇之測定意義極為不同，實有
    分別定量該兩類膽固醇之必要。且由於必須使用對該兩類膽固醇反應性具有差異
    之測定試劑，此等反應性大部分僅具些微差異，故須看出些微差異性之結果並非
    易事。被告主張系爭案利用類似方法即輕易獲得些微差異性結果之理由並不成立
    ，蓋依據此些微差異性，引證二可測定HDL膽固醇，系爭案可測定LDL或VLDL膽固
    醇達到完全不同效果之功效，非由引證二可得預想。況現今臨床檢驗之相關測定
    方法，大多數已授與專利，若如被告所稱係可容易輕易實行，則現今臨床檢驗中
    相關測定方法之專利應不成立。
８、被告稱：「引證二對應於台灣專利申請第00000000號已獲准專利，公告
    於八十九年三月十一日。因引證二係日文，故以對應獲准之台灣專利申請第00
    000000號之中文說明書說明較為清楚。而台灣專利申請第0000000
    0號說明書第９頁流程圖與第頁第１表及第頁第２表揭示之內容幾乎相同於
    系爭案說明書第９頁之流程圖與第頁第１表及第頁第２表。系爭案係完全運
    用引證二之方法，將引證二實施例之十五種糖化合物及十五種蛋白可溶化劑再運
    用不同組合，而得略有不同之結果，足見引證二已揭示系爭案技術，故不具進步
    性。」云云，惟：
  (1)系爭案第１表係以蛋白可溶化劑聚氧化乙烯單月桂酸酯（C H CO -（
    -CH CH -）n-H）與該第１表所示糖化合物組合之試驗結果；引證二第１表係以
    蛋白可溶化劑聚氧乙烯十二醚（C H O-（-CH CH -）n-H，又名聚氧化乙烯月桂
    基醚）與該第１表所示糖化合物組合之試驗結果，此兩種蛋白可溶化劑，一為酯
    類，另一為醚類，構造並不相同，是系爭案第１表與引證二第１表之反應條件極
    為不同。另系爭案第２表係以糖化合物三甲基-β-環糊精與該第２表所示蛋白可
    溶化劑組合之試驗結果；引證二第２表係以糖化合物二甲基-β-環糊精與該第２
    表所示蛋白可溶化劑組合之試驗結果，此兩種糖化合物為甲基化程度不同之β-
    環糊精化合物，故系爭案第２表與引證二第２表之反應條件極為不同。
  (2)引證二發明者（亦為系爭案發明者）以事先已熟知之膽固醇測定酵素，即系爭案
    及引證二所示之酵素流程圖，對試料中脂蛋白作用時，預先以糖化合物及蛋白可
    溶化劑組合試藥處理試料中脂蛋白，看出該酵素只對特定脂蛋白之膽固醇反應，
    而提出引證二之發明專利申請，惟引證二並未顯示膽固醇測定酵素對LDL及VLDL
    反應不同之事實。亦即，引用引證二記載之特定糖化合物及蛋白可溶化劑組合試
    藥處理試料中脂蛋白時，膽固醇測定酵素對HDL中之膽固醇無作用，對LDL、VLDL
    及CM中之膽固醇作用程度相同，而測定出HDL以外之脂蛋白中之膽固醇。反之，
    引用引證二記載之異於上述特定糖化合物及蛋白可溶化劑組合試藥處理試料中脂
    蛋白，膽固醇測定酵素對LDL、VLDL及CM中之膽固醇無作用，對HDL中之膽固醇作
    用而測定出HDL中之膽固醇，此可參照引證二第３表及第４表所載。從而，引證
    二係依據特定糖化合物及蛋白可溶化劑組合試藥處理試料中脂蛋白，得知可分別
    定量HDL中之膽固醇與LDL、VLDL及CM中之膽固醇。
  (3)由上述一連串實驗結果，並無法預想膽固醇測定酵素對LDL中之膽固醇可作用而
    對VLDL中之膽固醇無作用，或相反之對LDL中之膽固醇無作用而對VLDL中之膽固
    醇可作用。蓋引證二全部所示之龐大數據中並無言及LDL、VLDL及CM中之膽固醇
    反應性具有差異之數據。是於系爭案申請專利前，即使熟習該技藝者亦不能輕易
    藉由引證二糖化合物及蛋白可溶化劑組合試藥處理試料中脂蛋白而得知LDL中之
    膽固醇及VLDL中之膽固醇反應性有差異。換言之，熟習該技藝者並無法從引證二
    藉由糖化合物及蛋白可溶化劑組合試藥處理試料中脂蛋白而得知LDL中之膽固醇
    及VLDL中之膽固醇反應性有差異，即無法由引證二輕易藉由糖化合物及蛋白可溶
    化劑組合試藥處理試料中脂蛋白而分別定量LDL中之膽固醇及VLDL中之膽固醇。
    原告不知被告如何由引證二何項內容理解LDL中之膽固醇及VLDL中之膽固醇反應
    性不同而認可輕易達成系爭案之結果。
９、被告稱：「．．引證二早已慮及這些分子結構相近但官能基不同的化合物其可能
    會有不同的反應性，並於實施例中加以驗證，此種概念並非首見於系爭案。」云
    云。惟引證二實施例所揭示之組合試劑不同於系爭案之蛋白可溶化劑及糖化合物
    組合試劑，引證二之組合試劑對膽固醇測定試劑之LDL、VLDL及CM中之膽固醇反
    應性大大不同於膽固醇測定試劑之HDL中之膽固醇反應性。引證二之組合條件顯
    示對膽固醇測定試劑之LDL、VLDL及CM中之膽固醇的反應性相同，但未曾揭示對
    彼此間之膽固醇反應性不同。另就脂蛋白而言，HDL粒子帶正電，LDL、VLDL及CM
    粒子帶負電，引證二之組合條件僅指出對膽固醇測定試劑之HDL中之膽固醇反應
    性不同於對膽固醇測定試劑之LDL、VLDL及CM之膽固醇反應性，是縱為熟習該技
    藝者，欲由引證二未具體揭示之蛋白可溶化劑及糖化合物之組合試劑預想該組合
    試劑對同樣都帶負之LDL與VLDL中之膽固醇反應性強度不同，極係困難。被告認
    引證二先前技藝已揭示系爭案技術，實應具體指出何一文獻出現何段內容可據以
    證明系爭案組合試劑對LDL、VLDL、CM與HDL反應性強度各有差異之事實確為習知
    技藝，否則僅就引證二之揭示而驟然空泛主張系爭案不具進步性，實不合理。
１０、又被告稱：「如系爭案內容使用之糖化合物或蛋白可溶化劑係未見於引證二者，
    則進步性尚有考量空間。」云云，被告係以引證二已具體揭示或未具體揭示之各
    個糖化合物或蛋白可溶化劑之出現而謂系爭案不具進步性。惟系爭案使用之糖化
    合物或蛋白可溶化劑此種組合之試劑並未具體揭示於引證二。換言之，系爭案使
    用之糖化合物或蛋白可溶化劑組合試劑異於引證二使用者，況定量HDL中之膽固
    醇與定量LDL或VLDL中之膽固醇，如同定量葡萄糖與定量尿酸乃完全不同之定量
    對象。舉例說明，若使用化合物A測定葡萄糖時，從中知道使用官能基不同之類
    似化合物A'可定量尿酸，就此判定使用化合物A'可定量尿酸之發明不具進步性，
    被告即以此觀點認定系爭案不具進步性，惟就常理言，雖為類似但若將不同化合
    物用於不同目的，當不能否定其進步性，系爭案即屬此種情形，被告未明確指出
    系爭案於何處不具進步性，實不合理。
、綜上所述，系爭案與引證二之糖化合物及蛋白可溶化劑之組合不同，且引證二係
    揭示LDL、VLDL及CM中之膽固醇或HDL中之膽固醇之測定，而系爭案係揭示LDL中
    之膽固醇之測定或VLDL中之膽固醇之測定，實為完全不同之發明，系爭案雖為引
    證二各種組合之一，惟係採最佳實施例方式加以實施，系爭案與引證二於臨床上
    之價值與意義容有不同，是縱為熟習該技藝者，亦不容易由引證二達到系爭案之
    成果，系爭案確具進步性，具備專利性，原處分及一再訴願決定均不加詳究，顯
    屬違法不當。
乙、被告方面：
一、聲明：求為判決駁回原告之訴，訴訟費用由原告負擔。
二、陳述：
１、原告稱引證二並未教示糖化合物及界面活性劑共存組合成的膽固醇測定試劑對
    LDL、VLDL及CM之反應性強度不同之情形。惟參照引證二說明書第二頁「發明之
    揭示」第一段所載：「本發明者在有糖化合物及﹨或蛋白助溶劑之存在下之膽固
    醇測定試藥系藉超離心分離之HDL、LDL、VLDL及CM之各脂蛋白測定，得知依糖化
    合物及﹨或蛋白助溶劑之組合而與各脂蛋白之反應性不同，結果發現HDL膽固醇
    、LDL膽固醇、VLDL膽固醇及CM膽固醇之反應性不同，終於完成本發明。」是引
    證二已教示利用不同組合的糖化合物及﹨或蛋白助溶劑的膽固醇測試劑，對於不
    同之脂蛋白的膽固醇反應性會有所不同之事實。
２、參照引證二專利說明書、引證二於本國申請之第00000000號公告本與系
    爭案比較表所載，比對系爭案與引證二之內容，可發現兩案所揭示之糖化合物其
    通式幾乎完全相同；另檢視蛋白可溶化劑（實為界面活性劑），兩案所揭示通式
    亦幾乎完全相同；再比較引證二與系爭案之表１與表２所列示之糖化合物與蛋白
    助溶劑，亦發現二者係完全相同。蓋引證二中表１係將蛋白可溶化劑固定為聚氧
    化乙烯月桂基醚，觀察其與不同糖化合物組合之反應；系爭案則是將蛋白可溶化
    劑固定為聚氧化乙烯月桂酸酯，然後進行與引證二中完全相同之反應程序而獲得
    系爭案表１之結果。是參照其第１表兩案所使用化合物樣品及實驗流程圖部分，
    均足資證明系爭案與引證二實驗方法並無二致。
３、原告稱：「系爭案第１表係以蛋白可溶化劑聚氧化乙烯單月桂酸酯與該第１表所
    示糖化合物組合之實驗結果，而引證二第１表係以蛋白可溶化劑聚氧化乙烯單月
    桂基醚與該第１表所示糖化合物組合之實驗結果，然此兩種蛋白可溶化劑，一為
    酯類，另一為醚類」云云，另稱「系爭案第２表係以糖化合物三甲基-β-環糊精
    ，引證二係以二甲基-β-環糊精．．，然此兩種糖化合物為甲基化程度不同」，
    強調兩案中所用之實施例條件係不同云云。惟：
  (1)有關蛋白可溶化劑，系爭案使用之「聚氧化乙烯單月桂酸酯」與引證二所用「聚
    氧化乙烯單月桂基醚」均列示於引證二表２中；另於糖化合物部分，系爭案使用
    「三甲基-β-環糊精」與引證二採用「二甲基-β-環糊精」，亦均已列示於引證
    二表１中。由此可知，引證二早已慮及此等分子結構相近但官能基不同之化合物
    其可能會有不同反應性，並於實施例中加以驗證，此種概念並非首見於系爭案。
  (2)倘系爭案使用之糖化合物或蛋白可溶化劑未見於引證二者，其進步性尚有考量空
    間，系爭案完全利用引證二之化合物再作某等有限之組合，縱系爭案與引證二技
    術內容並不完全相同，惟系爭案之技術內容僅為引證二各種不同組合之一而已，
    故被告援引專利法第二十條第二項不具進步性規定，予以核駁，並無違誤。
４、系爭案係完全運用引證二之方法，將引證二實施例之十五種糖化合物及十五種蛋
    白可溶化劑再運用不同組合，而得略有不同之結果。然引證二早已教示不同組合
    會有不同反應性，引證二之發明人僅列示其中有利於測量HDL中膽固醇含量組合
    於其發明案中，經由其教示，任何熟習本項技藝之人士均可以利用引證二中之十
    五種糖化合物及十五種蛋白可溶化劑，作有限不同組合而得略異之結果。故系爭
    案係「發明係運用申請前既有之知識和技術，而為熟習該項技術者所能輕易完成
    者」，違反專利法第二十條第二項之規定，不符專利要件。又本案不具進步性之
    事實已經被告初審、再審，並經訴願、再訴願程序及多位專家共同認定，殆無疑
    義。
５、引證二所列示之膽固醇測定流程，係習知技術，而以糖化合物與蛋白可溶化劑組
    合試藥用於測定之用，實為該發明之重點，反觀系爭案所使用之糖化合物與蛋白
    可溶化劑完全取自引證二之實施例，僅略作不同之組合而已，無法主張系爭案具
    有進步性。另按專利法第二十二條第三項規定，說明書應載明有關之先前技藝，
    惟系爭案說明書對於引證二之技術完全未予載明，蓋系爭案與引證二內容如此接
    近，申請人又相同，於撰寫專利說明書時豈不知曉引證二之技術內容，何以略而
    不提引證二之技術，顯見原告明瞭兩案之高度關聯性，避而不提，藉以規避審查
    人員可能之質疑，期獲取專利權保護之利益。若僅將前案之內容予以局部變更，
    便得以主張新專利權，則國家專利制度將逢極大之破壞。至原告提出葡萄糖與尿
    酸案例，被告雖認與本案情形不相似，惟觀原告主張之文意似為「新穎性」範疇
    ，即係專利法第二十條第一項第一款至第三款所界定者，而本案被告係援引專利
    法第二十條第二項據以核駁，著重系爭案不具「進步性」之事實，併予敘明。
　　理  由
一、按稱發明者，謂利用自然法則之技術思想之高度創作，為專利法第十九條所規定
    。同法第二十條第二項復規定，發明係運用申請前既有之技術或知識，而為熟習
    該項技術者所能輕易完成時，雖無同條第一項所列情事，仍不得申請取得發明專
    利。
二、原告於八十五年九月二十四日以「低密度脂蛋白中或超低密度脂蛋白中之膽固醇
    之定量法」即系爭案，向被告申請發明專利，經該局編為第00000000號
    予以審查，不予專利。嗣原告變更發明名稱為「用以定量LDL或VLDL中膽固醇的
    方法」並修正申請專利範圍，申請再審查，經被告以ＵＳ0000000號、Ｗ
    00000000號專利案即引證一、引證二，均揭示利用溶解於糖溶液中來測
    定膽固醇的方法，仍不予專利。原告不服，循序起訴謂系爭案與引證二之糖化合
    物及蛋白可溶化劑之組合不同，且引證二係揭示LDL、VLDL及CM中之膽固醇或HDL
    中之膽固醇之測定，而系爭案係揭示LDL中之膽固醇之測定或VLDL中之膽固醇之
    測定，實為完全不同之發明，系爭案雖為引證二各種組合之一，惟係採最佳實施
    例方式加以實施，系爭案與引證二於臨床上之價值與意義容有不同，是縱為熟習
    該技藝者，亦不容易由引證二達到系爭案之成果，系爭案確具進步性，具備可專
    利性云云。惟查：
１、系爭案依八十七年十一月十日申請專利範圍修正本之記載，其特徵在於以糖化合
    物及蛋白質可溶化劑存在下，測定試樣中低密度脂蛋白（LDL）或超低密度脂蛋
    白（VLDL）中膽固醇含量之方法。
２、引證一、引證二均揭示利用溶解於糖溶液中來測定膽固醇之方法。引證二（亦為
    原告之專利）並揭示如何測定總膽固醇量及（LDL+VLDL+CM）中之膽固醇量，而
    由其差值求得HDL中之膽固醇量，實已揭示LDL或VLDL中之膽固醇之定量方法。又
    引證二之專利說明書「DISCLOSURE OF THE INVENTION」中記載：「The present
    inventors have determined the amount of cholesterol in lipoproteins
    such as HDL, LDL, VLDL and CM, each of which has been fractionated
    through ultracentrifugation, using a reagent containing a sugar
    compound and/or a protein solubilizing agent, and found that the
    reactivity of each of the lipoproteins with the reagent differs
    depending on the combination of the sugar compound and/or the protein
    solubilizing agent in the reagent, which leads to the difference in
    the reactivity of HDL cholesterol, LDL cholesterol, VLDL cholesterol
    and CM cholesterol. This finding has led to the completion of the
    present invention.」；以及原告將引證二向被告申請獲准發明專利之「高密度
    脂蛋白中膽固醇之定量方法（二）」（案號：第00000000號），其專利
    說明書之發明說明亦揭露：「本發明者們在有糖化合物及﹨或蛋白助溶劑之存在
    下之膽固醇測定試藥系藉超離心分離之HDL、LDL、VLDL及CM之各脂蛋白測定，得
    知依糖化合物及﹨或蛋白助溶劑之組合而與各脂蛋白之反應性不同，結果發現
    HDL 膽固醇、LDL膽固醇、VLDL膽固醇及CM膽固醇之反應性不同，終於完成本發
    明。」等語；是引證二已教示利用不同組合的糖化合物及﹨或蛋白助溶劑的膽固
    醇測試劑，對於不同之脂蛋白的膽固醇反應性會有所不同之事實。
３、系爭案係完全運用引證二之方法，將引證二實施例之十五種糖化合物及十五種蛋
    白可溶化劑再運用不同組合，而得到略有不同之結果，而如前述，引證二既早已
    揭示不同組合會有不同反應性，則任何熟習該項技藝之人士均可利用引證二之十
    五種糖化合物及十五種蛋白可溶化劑作不同組合而得到略異之結果，縱系爭案與
    引證二之技術內容並不完全相同，然系爭案之技術內容僅為引證二各種不同組合
    之一而已，並不具進步性。
三、綜上所述，本案以糖化合物及蛋白質可溶化劑測定低密度脂蛋白（LDL）或超低
    密度脂蛋白（VLDL）中膽固醇含量之方法，係運用申請前既有之技術或知識，而
    為熟習該項技術者所能輕易完成者，不具進步性等情，業經被告答辯及一再訴願
    決定指明，並有相關資料附原處分卷可供比對參酌。且本件經經濟部受理訴願後
    ，曾囑請財團法人工業技術研究院生醫中心審查結果亦表示相同意見，有審查意
    見書附原訴願卷足憑，被告所辯，洵屬可採。從而，原處分為不予專利之審定及
    一再訴願決定遞予維持，俱無違誤。原告徒執前詞，訴請撤銷一再訴願決定及原
    處分，並求為判決命被告為核准第00000000號「用以定量LDL或VLDL中
    膽固醇的方法」發明專利之處分，均無理由，應予駁回。
四、兩造其餘攻擊防禦方法均與本件判決結果不生影響，故不逐一論述，併此敘明。
據上論結，本件原告之訴為無理由，爰依行政訴訟法第九十八條第三項前段，判決如
主文。
中　　華　　民　　國　 　九十一　　　年　　 　一　　　月　　　十七  　　日
                               臺 北 高 等 行 政 法 院  第 三 庭
                                           審 判 長 法  官　徐瑞晃
           　　　　　　　　　　　　　　　　　　　　 法　官　李得灶
           　　　　　　　　　　　　　　　　　　　　 法　官　曹瑞卿
右為正本係照原本作成。
如不服本判決，應於送達後二十日內，向本院提出上訴狀並表明上訴理由，如於本判
決宣示後送達前提起上訴者，應於判決送達後二十日內補提上訴理由書（須按他造人
數附繕本）。
中　　華　　民　　國　 　九十一　　　年　　 　一　　　月　　　十七  　　日
            　　　　　　　　　　　　 　　    　     書記官  方偉皓
